---
title: "Estatística I"
author: "Prof. Fernando de Souza Bastos"
institute: "Departamento de Estatística - Universidade Federal de Viçosa"
date: ""
output:
  slidy_presentation:
    slide_level: 2
    css: ""
    incremental: true
bibliography: Referencias/Referencias.bib
link-citations: true
---

# Sumário

- Introdução
- Tipo de Variáveis
- Distribuições de Frequências

# Introdução

## Estatística

É uma ciência que possui uma coleção de métodos para planejar experimentos, obter, organizar, resumir, analisar, interpretar dados e deles extrair conhecimento.

## Estatística Descritiva

É a parte da Estatística que procura somente descrever e avaliar um certo grupo, seja ele a população ou a amostra. Todo trabalho científico pode ser resumido em algumas etapas:

1. Definição do problema;
2. Planejamento (Inclui a revisão de literatura);
3. Coleta, limpeza e organização dos dados;
4. Apresentação dos dados;
5. Descrição dos dados;
6. Análise, modelagem e estabelecimento de inferências.

# Conceitos básicos

## População

Conjunto de dados que têm alguma característica em comum.

## Amostra

Qualquer conjunto não vazio de elementos retirado da população.

## Parâmetro

Característica numérica qualquer da população.

## Estimador

Qualquer função dos elementos amostrais que seja usada para encontrar uma estimativa de um parâmetro.

## Estimativa

Qualquer valor numérico assumido por um estimador.

# Tipo de Variáveis

## Variável Aleatória

Característica da população sujeita a variação.

### Tipos Principais

- **Variáveis categóricas (ou qualitativas)**: apresentam valores que podem ser classificados em categorias (ex.: sim ou não).
- **Variáveis numéricas (ou quantitativas)**: apresentam valores que representam quantidades.

### Variáveis Qualitativas

- **Nominal**: sem ordenação nas realizações.
- **Ordinal**: com ordenação nos resultados.

### Variáveis Quantitativas

- **Discretas**: valores de contagem.
- **Contínuas**: valores de medição.

# Distribuições de Frequências

## Exemplo de Frequência

```{r}
table_data <- data.frame(
  "Grau de Instrução" = c("Fundamental", "Médio", "Superior"),
  "Frequência" = c(12, 18, 6),
  "Proporção" = c(0.3333, 0.5000, 0.1667),
  "Porcentagem" = c(33.33, 50.00, 16.67)
)

knitr::kable(table_data)
```

## Análise de Frequências

- Frequência absoluta mostra a contagem em cada categoria.
- Proporção e porcentagem facilitam comparações entre conjuntos de dados.

## Classes para Variáveis Contínuas

- Para variáveis contínuas, recomenda-se agrupar os dados em classes.
- Sugere-se utilizar de 5 a 15 classes com a mesma amplitude.
- Exemplo de cálculo:

```{r}
AT <- 20 - 4  # Amplitude total
nc <- sqrt(36)  # Número de classes
c <- AT / nc   # Amplitude da classe
c
```

# Referências


